臺灣高等法院刑事判決　　　　　　　 99年度交上易字第328號
上　訴　人
即　被　告　曾信文
上列上訴人因過失傷害案件，不服臺灣士林地方法院99年度交易
字第16號，中華民國99年9月23日第一審判決（起訴案號：臺灣
士林地方法院檢察署99年度偵字第200號），提起上訴，本院判
決如下：
    主  文
上訴駁回。
曾信文緩刑貳年。
    事  實
一、曾信文於民國98年5月5日上午9時35分許，騎駛車牌號碼739
    -BFS號重型機車，沿臺北市○○區○○路321巷由北往南方
    向行駛，行經上開路段左轉潭美街時，本應注意車前狀況，
    並隨時採取必要之安全措施，另依當時天候晴、日間自然光
    線、路面乾燥無缺陷、無障礙物、視距良好等情況，並無不
    能注意之情形，竟疏於注意及此，於前開路口左轉後，因車
    道內有逆向來車，即逕行於路口雙黃線上停等來車通過，適
    有劉芳均騎駛車號LB6-761號重型機車沿臺北市○○區○○
    街東往西方向而來，因閃避不及，與曾信文騎駛之前開車輛
    發生擦撞，致劉芳均人車倒地，劉芳均因而受有左肘2.0×1
    .0公分擦傷、右手臂紅腫1.5×10公分、右手指紅腫及臀部
    疼痛等傷害。曾信文於肇事後，在未經有偵查權之機關或公
    務員發覺為肇事者前，向前往現場處理之臺北市政府警察局
    內湖分局交通分隊員警曾文源承認為肇事者而接受裁判。
二、案經劉芳均訴由臺北市政府警察局內湖分局報請臺灣士林地
    方法院檢察署檢察官偵查起訴。
    理  由
壹、程序部分
一、本院援引之下列證據資料（包含供述證據、文書證據等），
    並無證據證明係公務員違背法定程序所取得。公訴人、被告
    曾信文於本院迄至言詞辯論終結均同意作為證據使用，又經
    本院審認結果，尚無顯有不可信之情況與不得作為證據之情
    形，本院審酌上開證據資料製作時之情況，尚無違法不當及
    證明力明顯過低之瑕疵，認為以之作為證據應屬適當，是依
    刑事訴訟法第159條之5規定，認有證據能力，合先敘明。
貳、實體部分
一、被告曾信文雖於本院審理期日經合法通知未到庭，然其前於
    本院準備程序時固不否認有於上揭時地與告訴人劉芳均發生
    車禍，並致告訴人受有上述傷害等情，惟矢口否認有何過失
    傷害犯行，辯稱：「伊並非未讓幹線道車先行，係因轉彎後
    ，發現有1輛汽車逆向駛來佔據其欲駛入之車道，所以只好
    先暫停在雙黃線上待其通過，是告訴人騎車擦撞伊的車，伊
    並無過失。」云云。經查：
  (一)本件被告於上揭時地與告訴人發生車禍，致告訴人受有上述
    傷害之事實，迭據被告於偵查、原審及本院審理中均坦承不
    諱，且經告訴人於警詢及偵查中指訴綦詳，並有臺北市立聯
    合醫院忠孝院區驗傷診斷書、臺北市政府警察局內湖交通分
    隊製作之道路交通事故現場圖、補充資料表、談話紀錄表、
    調查報告表(一)及(二)、舉發違反道路交通管理事件通知單、現
    場照片16張、臺北市政府交通警察大隊道路交通事故初步分
    析研判表在卷可稽（見偵查卷第9頁至第26頁），是告訴人
    確係因本件交通事故而成傷，應可認定。
  (二)按汽車行駛時，駕駛人應注意車前狀況，並隨時採取必要之
    安全措施，道路交通安全規則第94條第3項定有明文。本件
    被告曾信文為領有駕照之人，事故發生當時係天候晴、日間
    自然光線、路面乾燥無缺陷、無障礙物、視距良好等情況，
    亦有道路交通事故調查報告表(一)及(二)各1份在卷可憑（見偵
    查卷第14頁至第15頁），則被告自應知悉上揭道路交通安全
    相關規定，而負有注意其所騎駛車輛前方之動態，並隨時採
    取必要安全措施之注意義務，復尚無不能注意車前狀況等安
    全規則之情事，允無疑義。
  (三)告訴人劉芳均雖於警詢、偵查時證述：「當時我從潭美街東
    往西方向行駛，快到新明路321巷與潭美街口時，我看到新
    明路321巷口有一台機車準備轉彎，所以我有減慢速度，當
    時有一台自小客從我旁邊快速駛過，所以那台要轉彎的機車
    就停下來，我看到他停下來後我就趕快通過，結果騎到一半
    他就撞上來了，從我的右側直接撞到我。」、「如果他在雙
    黃線上，我沒有必要逆向過去，曾信文那時在車道中間，在
    巷子口，我認為他會看到我，會讓我過去，結果我的車頭過
    去了，他的車頭撞到我的右側。」等語（見偵查卷第7頁、
    第45頁）。然參諸附卷之道路交通事故現場圖記載相撞之兩
    車之倒地位置，被告騎乘之上開重型機車往左側倒地在潭美
    街口雙黃線上，告訴人騎乘之前揭重型機車則往左側倒地在
    潭美街口之斑馬線上，若如告訴人所言，係被告停於路口中
    間，突然起動撞擊直行之告訴人，依物理作用力，告訴人騎
    乘之前揭重型機車理應向被告行進方向滑出、倒地，而非倒
    地於被告騎乘之上開重型後方約2公尺之斑馬線上；且告訴
    人騎乘之前揭重型機車右側車損，為腳踏墊及右側車殼呈長
    條型剝落，然被告騎乘之上開重型機車車頭卻完好無缺；縱
    認被告騎乘之上開重型機車係前車輪撞擊告訴人騎乘之前揭
    重型機車右側車身，亦應造成定點凹陷之車損，而非前述之
    長條型車損，是告訴人所述，顯與現場跡證不符，不足採信
    。
  (四)被告於偵查及原審審理時均供稱：「伊轉彎後，發現有1輛
    汽車逆向駛來佔據其欲駛入之車道，所以只好先暫停在雙黃
    線上待其通過，是告訴人從伊的車頭撞過來，從伊的右邊摔
    過去。」等語，經核與前開車輛倒地位置相符，且告訴人騎
    乘之前揭重型機車之右側腳踏墊及車殼，與被告騎乘之上開
    重型機車之前車輪高度相當，擦撞後造成告訴人騎乘之前揭
    重型機車右側車殼長條型剝落之可能性，亦遠甚於遭被告騎
    乘之上開重型機車車頭直接撞擊，況告訴人自承當時對向車
    道有車輛逆向快速通過，被告騎乘之上開重型機車暫停在路
    口中間，嗣後告訴人之右側車身即遭到撞擊等情，是若告訴
    人騎乘前揭重型機車係正常行駛於其車道內，告訴人之右側
    車身自無可能與路口中間之被告發生擦撞，是依現場跡證研
    判，案發時告訴人之行進方式，可能係逆向行駛於對向車道
    ，抑或沿雙黃線緊接在該逆向自小客車之後行駛，並待自小
    客車通過後始發現被告停於路口雙黃線處，因閃避不及而肇
    致車禍。
  (五)再依卷附現場照片及道路交通事故現場圖所示，臺北市○○
    區○○街與新明路321巷形成一T字型路口，路口設有反光鏡
    ，路衝部分至潭美街右側機車停車格間，約有6公尺均劃設
    紅線，禁止路邊停車（見偵查卷第18頁至第25頁、第10頁；
    而被告曾信文於原審自承伊轉彎前有看反光鏡，並無來車，
    而轉彎後在雙黃線上靜止超過30秒（見原審卷第16頁、第27
    頁背面），是被告轉彎後至其看見逆向來車時，已有充裕時
    間反應，為顧及行車安全，本應注意其車前狀況之車輛動向
    ，預為採取適當、必要之安全措施，以杜可能之肇事風險，
    且依當時情況，並無不能注意之情形，而案發時潭美街右側
    既無車輛停放，則於被告看見逆向來車之車前狀況之際，被
    告所應預為採取之必要安全措施自應為將車輛停放於潭美街
    右側紅線，然被告竟於雙黃線停等該車通過，足認被告未及
    注意該逆向車輛或對向車道之車輛後方將有其他車輛緊接行
    駛之車前狀況，且未依其當時情狀採取上開必要安全措施，
    致使行駛在該逆向車輛後之告訴人閃煞不及，機車右側車身
    與被告機車前輪擦撞後倒地滑行。另告訴人之違反交通安全
    規則之行為，雖係本案事故發生之主要肇事原因，被告之過
    失行為為次要肇事原因，然此僅係告訴人與有過失之問題，
    並不能因此解免被告過失傷害之責任。被告騎乘機車行經案
    發地點，未注意車前狀況採取上開必要安全措施，又依當時
    情形並無不能注意之情形，其竟疏未注意於此，於雙黃線上
    停車，致告訴人閃避不及，與之發生車禍，顯見被告當時確
    有應注意、能注意，卻疏未注意之情事，足徵被告駕車行為
    顯有過失甚明。又告訴人確係因本件交通事故而受傷，已如
    前述，則被告之過失行為與告訴人之傷害結果間確有相當因
    果關係。
  (六)綜上所述，被告辯稱其無過失云云，要與事實不符，不足採
    信。本件事證明確，被告之犯行堪以認定，應依法論科。
二、核被告曾信文所為，係犯刑法第284條第1項前段之過失傷害
    罪。被告於肇事後，在未被有偵查犯罪職權之公務員發覺前
    ，即向到場處理之臺北市政府警察局內湖分局交通分隊員警
    曾文源主動陳述肇事情節，並接受裁判，有該分局出具之道
    路交通事故肇事人自首情形記錄表在卷可憑（見偵查卷第16
    頁），應認已符合自首要件，爰依刑法第62條前段之規定，
    減輕其刑。
三、原審同此認定，以被告犯罪事證明確，適用刑法第284條第1
    項前段、第62條前段、第41條第1項前段，刑法施行法第1條
    之1等規定，並審酌被告騎駛上開機車，疏未注意車前狀況
    進而採取必要之安全措施，以致肇事，使告訴人受有上開傷
    害，被告之過失程度、告訴人違規行駛亦有過失、告訴人所
    受傷勢程度及被告尚未賠償告訴人所受損害，並兼衡被告犯
    後態度及高職肄業之智識程度、生活狀況等一切情狀，量處
    拘役30日，如易科罰金，以新臺幣1千元折算1日。經核其認
    事用法，於法均無不合，被告上訴意旨仍執陳詞否認有過失
    ，並以當時為靜止狀態，告訴人不應該沒有時間去反應等為
    由，指摘原判決不當；然本件過失責任業經本院詳述如前所
    述，且被告迄今仍未賠償告訴人所受損害，致無法達成民事
    和解，業經原審審酌前情而適用法律並妥適量刑，應予維持
    ，尚難以此認原審未審酌而有所不當，是被告之上訴，核無
    理由，應予駁回。末查，告訴人於本院審理時雖經傳喚具狀
    請假未到庭，惟據其陳報狀所載及其以電話向承辦書記官陳
    述：「會發生車禍雙方都有過失，因被告認自己沒有錯，很
    難溝通，至今未達成民事和解，對被告沒有原不原諒的問題
    ，交由法院裁決。」等語（見本院卷附陳報狀及公務電話查
    詢紀錄表），本院衡量上述告訴人對本案之態度，及告訴人
    所受傷勢尚非嚴重，被告過失程度較告訴人輕微，且被告從
    未曾受有期徒刑以上刑之宣告，有本院被告前案紀錄表附卷
    可稽，本院認被告經此次偵、審暨科刑教訓後，當知所警惕
    ，信無再犯之虞，本院因認對其宣告之刑以暫不執行為適當
    ，爰併予諭知緩刑2年，用啟自新。
參、被告經合法傳喚，無正當理由不到庭，爰不待其陳述，逕行
    判決。
據上論斷，應依刑事訴訟法第371條、第368條，刑法第74條第1
項第1款，判決如主文。
本案經檢察官陳傳宗到庭執行職務。
中    華    民    國  100    年     1    月     20    日
                  刑事第十七庭  審判長法  官  王炳梁
                                      法  官  周明鴻
                                      法  官  黃雅芬
以上正本證明與原本無異。
不得上訴。
                                      書記官  鄭雅云
中    華    民    國  100    年     1    月     20    日
附錄：本案論罪科刑法條全文
中華民國刑法第284條第1項（過失傷害罪）
因過失傷害人者，處6月以下有期徒刑、拘役或500元以下罰金，
致重傷者，處1年以下有期徒刑、拘役或500元以下罰金。